最高法院刑事判決　　　　　　　　　　　　　　　　八十八年度台上字第九九九號
　　上　訴　人　甲○○
　　　　　　　　乙○○
　　共　　　同
　　選任辯護人　雷烘慶律師
右上訴人等因走私案件，不服台灣高等法院高雄分院中華民國八十七年十一月十日第
二審更審判決（八十六年度上更(一)字第三七○號，起訴案號：台灣澎湖地方法院檢察
署八十四年度偵字第五四二號），提起上訴，本院判決如左：
    主  文
上訴駁回。
    理  由
按刑事訴訟法第三百七十七條規定：上訴於第三審法院，非以判決違背法令為理由，
不得為之。是提起第三審上訴，應以原判決違背法令為理由，係屬法定要件；如果上
訴理由狀並未依據卷內訴訟資料具體指摘原判決不適用何種法則或如何適用不當，或
所指摘原判決違法情事顯與法律規定得為第三審上訴理由之違法情形不相適合時，均
應認其上訴為違背法律上之程式，予以駁回。本件上訴人甲○○、乙○○上訴意旨略
稱：(一)甲○○僅單純幫翁宏俊將已運至台灣地區之大陸物品搬運上岸，絕非與翁宏俊
共同走私進口；又乙○○既不知陳石論受僱於翁宏俊並共同走私大陸物品，自難認有
與翁宏俊、甲○○、陳石論共同走私之犯意，原判決有理由不備之違法。(二)翁宏俊、
甲○○、翁烏藝、翁烏松、陳石論等有利於上訴人等之供述，原審並未顧及，有判決
不適用法則之違法。(三)本件私運大陸物品進入台灣地區者，乃大陸人民「良山」，而
非上訴人等，上訴人等僅駕船接駁，僅能論以運送走私物品罪，原判決亦有適用法則
不當之違法。(四)原判決就避孕膜究逾公告數額及其完稅價格超過公告限額各若干﹖疏
未明白認定並詳細記載，有理由不備之違法。(五)甲○○素行良好，無再犯之虞，原判
決未諭知緩刑，亦有未洽。經查原判決就上訴人等違反懲治走私條例部分，綜合卷內
訴訟資料，認定上訴人等與翁宏俊、陳石論（已死亡）等，共同私運大陸物品蒜頭、
茶葉及避孕膜等逾公告數額之管制物品進入台灣地區等情，因而撤銷第一審關於上訴
人等部分之不當判決，改判論處上訴人等共同連續私運管制物品進口逾公告數額罪刑
，已詳其所憑之證據及認定之理由，並說明上訴人等否認犯罪所持諸項辯解，係推
卸刑責之詞，不足採取；又翁宏俊於原審證稱：「甲○○是受伊僱用搬運私貨，走私
之物品只有伊一人出資」云云，但上訴人甲○○事先與翁宏俊謀議走私，嗣又駕駛舢
舨在金門海域引導大陸漁船，載運走私物品至澎湖縣之島嶼，是其所參與者，係私運
管制進口物品之構成要件行為，自應負共同正犯刑責，至購買私貨之款，是否僅翁宏
俊一人出資，與上訴人甲○○之刑責並不影響；陳石論（已於八十五年四月十七日死
亡）於第一審雖供稱駕駛舢舨至金門海域引導大陸漁船進入澎湖海域，乙○○不知要
接駁（引導）大陸漁船云云，然上訴人乙○○有二次走私前科，有刑案資料查註紀錄
表附卷可憑，豈有不知在金門海域引導大陸漁船進入澎湖海域，係在從事走私勾當，
是陳石論所稱上訴人乙○○不知情云云，係迴護上訴人乙○○之詞，自無足採。從形
式上觀察，尚無違背法令情形存在。次查上訴人等私運大陸物品避孕膜七箱（四八七
盒），係與茶葉一百箱（共重二千二百二十二公斤），一次同時私運進口，顯已逾總
共一千公斤之公告數額，上訴人等上訴意旨將兩者截開，指稱原判決就避孕膜有無逾
公告數額未明白認定並記載，為違背法令，尚屬誤解；又緩刑之宣示與否，法院本有
自由裁量之職權，甲○○上訴意旨任指原判決未對其宣告緩刑為不當，自非適法之第
三審上訴理由。上訴人等其他上訴意旨就原審採證認事之職權行使及已於判決理由內
說明之事項，任意指摘並為事實上之爭辯，又徒憑己見，任意解釋法律並漫指原判決
違法，核與前揭得為第三審上訴理由之法定要件不相適合，應認上訴人等之上訴為違
背法律上之程式，予以駁回。復按裁判上一罪案件之重罪部分得提起第三審上訴，其
輕罪部分雖不得上訴，依審判不可分原則，第三審法院固亦應併予審判，但以重罪部
分之上訴合法為前提，如該上訴為不合法，第三審法院既應從程序上予以駁回而無從
為實體上判決，對於輕罪部分自無從適用審判不可分原則；本件上訴人甲○○牽連犯
國家安全法第六條第二項之無正當理由逃避警察機關於必要時對航行境內之船筏及其
客貨實施檢查罪，核屬刑事訴訟法第三百七十六條第一款所列不得上訴於第三審法院
之案件，原判決所認定與有牽連犯關係之重罪部分，其上訴既不合法，依上揭說明，
此輕罪部分亦應從程序上予以駁回。
據上論結，應依刑事訴訟法第三百九十五條前段，判決如主文。
中      華      民      國    八十八    年      三      月      四      日
                              最高法院刑事第十庭
                                  審判長法官  曾  有  田
                                        法官  林  永  茂
                                        法官  陳  宗  鎮
                                        法官  劉  介  民
                                        法官  楊  商  江
      右正本證明與原本無異
                                              書  記  官
中      華      民      國    八十八    年      三      月      九      日
